【裁判字號】    88,上,1308
【裁判日期】    890613
【裁判案由】    清償債務
【裁判全文】
臺灣高等法院民事判決  八十八年度上字第一三○八號
      上   訴   人    乙○○.
      兼法定代理人    徐美月
      上   訴   人    丁○○.
                              .
                      丙○○      住台北縣林口鄉○○村○○鄰○○○街二二號
      被        告    甲○○      住台北縣林口鄉湖南村七鄰頭湖五五號
      法 定 代理人    徐美月.
      被 上 訴人即
      原        告    玉山商業銀行股份有限公司
                                  設台北市○○街○段七七號
      法 定 代理人    林鐘雄.
      訴 訟 代理人    莊賢治.
                      俞麗琴  .
右當事人間請求清償債務事件，上訴人對於中華民國八十八年七月十四日臺灣桃園地
方法院八十八年度訴字第八一二號第一審判決提起上訴，被上訴人為訴之追加，本院
判決如左：
    主    文
上訴駁回。
被告甲○○應與上訴人於繼承黃秋雄遺產範圍內連帶給付被上訴人新台幣柒拾貳萬肆
仟肆佰壹拾玖元，及其中陸拾參萬伍仟陸佰參拾柒元自民國八十六年七月二十七日起
至清償日止按年息百分之九．五計算之利息，並自八十六年八月二十八日起至清償日
止，逾期六個月以內者，按上開利率百分之十，逾期六個月者，按上開利率百分之二
十計算之違約金。
第二審訴訟費用由上訴人連帶負擔，追加訴訟費用由被告負擔。
    事    實
甲、上訴人方面：
    上訴人未於言詞辯論期日到場，惟據其提出之書狀略以：
壹、聲明：求為判決：
一、原判決廢棄。
二、駁回被上訴人在第一審之訴及假執行之聲請。
三、如受不利判決，願供擔保免為假執行。
貳、陳述：未提出書狀作何陳述。
乙、被告方面：
    被告未於言詞辯論期日到場，亦未提出書狀作何聲明或陳述。
丙、被上訴人即原告方面：
壹、聲明：求為判決：駁回上訴。減縮其聲明為上訴人於繼承黃秋雄遺產範圍內連帶
    給付被上訴人新台幣（下同）七十二萬四千四百十九元，及其中六十三萬五千六
    百三十七元自民國八十六年七月二十七日起至清償日止按年息百分之九．五計算
    之利息，並自八十六年八月二十八日起至清償日止，逾期六個月以內者，按上開
    利率百分之十，逾期六個月者，按上開利率百分之二十計算之違約金，並追加甲
    ○○為被告，求為判命甲○○就上訴人應給付金額與上訴人連帶給付。
貳、陳述：除與原判決記載相同者，茲引用之外，補稱：
一、訴外人信誠營造有限公司（下稱信誠公司）於八十四年六月十九日邀上訴人及被
    告之被繼承人黃秋雄（下稱黃秋雄）及訴外人張錦枝為連帶保證人分別向被上訴
    人借款三百五十萬元、一百五十萬元，至八十六年七月二十六日止，積欠被上訴
    人之本金、利息、違約金分別為：(一)本金三百五十萬元，利息四十二萬九千三百
    五十九元，違約金六萬三千一百零八元。(二)本金一百五十萬元，利息十七萬六千
    三百八十八元，違約金二萬五千六百七十四元。
二、被上訴人依法強制執行拍賣付款人之財產，得款五百零一萬元，依民法第三百二
    十三條規定，先抵充強制執行費用三萬九千八百九十元，利息四十二萬九千三百
    五十九元、十七萬六千三百八十八元，餘款四百三十六萬四千三百六十三元，優
    先清償借款利息較高之本金三百五十萬元後，一百五十萬元借款部分，則僅受償
    八十六萬四千三百六十三元，尚欠本金六十三萬五千六百三十七元，及自八十六
    年七月二十七日起至清償日止，按年息百分之九．五計算之利息，並自八十六年
    八月二十八日起至清償日止，逾期六個月以內者，按上開利率百分之十，逾期六
    個月以上者，按上開利率百分之二十計算之違約金，暨八十五年五月二十日起至
    八十六年七月二十六日止之違約金八萬八千七百八十二元未受清償。
三、被告為黃秋雄繼承人之一，並向臺灣板橋地方法院呈報限定繼承，依法對黃秋雄
    之債務應於繼承遺產範圍內負清償責任，爰追加被告為當事人。
參、證據：除援用第一審所提證據外，補提戶籍謄本、借據、本票為證。
丙、本院依職權向臺灣板橋地方法院調閱八十五年度繼字第五四八號徐美月等限定繼
    承事件全卷（下稱限定繼承卷）及臺灣桃園地方法院八十六年度執字第八○一號
    拍賣抵押物事件全卷（下稱拍賣抵押物卷）。
    理    由
一、上訴人及被告均未於言詞辯論期日到場，核無民事訴訟法第三百八十六條所列各
    款情形，爰依被上訴人聲請，由其一造辯論而為判決。
二、按訴之變更、追加或提起反訴，非經他造同意，不得為之。但該訴訟標的對於數
    人必須合一確定時，追加其原非當事人之人為當事人者，不在此限，民事訴訟法
    第第四百四十六條第一項、第二百五十五條第一項第五款定有明文。本件被上訴
    人於原審主張上訴人為黃秋雄之繼承人，應於繼承黃秋雄遺產範圍內負連帶給付
    之責，惟黃秋雄之繼承人除上訴人外，尚包括被告，本件訴訟標的對上訴人及被
    告，必須合一確定，被上訴人追加甲○○為被告，於法並無不合，合先明。
三、本件被上訴人主張：訴外人信誠公司於八十四年六月十九日以黃秋雄及訴外人張
    錦枝為連帶保證人，向伊借款五百萬元，屆期未清償，經拍賣信誠公司財產，仍
    不足清償全部債務，尚有本金六十三萬五千六百三十七元及自八十六年七月二十
    七日起算之利息及自八十六年八月二十八日起算之違約金，暨自八十五年五月二
    十日起至八十六年七月二十六日止之違約金八萬八千七百八十二元未為清償，黃
    秋雄依法應負連帶賠償之責，惟已於八十五年五月二十六日死亡，上訴人及被告
    為其限定繼承人，自應於繼承黃秋雄遺產範圍內負連帶清償之責，爰求為命上訴
    人及被告於繼承黃秋雄範圍內連帶給付伊七十二萬四千四百十九元，及其中六十
    三萬五千六百三十七元自八十六年七月二十七日起至清償日止按年息百分之九．
    五計算之利息，並自八十六年八月二十八日起至清償日止，逾期六個月以內者按
    上開利率百分之十，逾六個月者，按上開利率百分之二十計付違約金之判決（被
    上訴人超過之利息及違約金請求，業經減縮），並於本院審理中為追加，求為命
    被告就上開金額連帶給付之判決。
四、經查，訴外人信誠公司於八十四年六月十九日以黃秋雄及張錦枝為連帶保證人，
    向被上訴人借款五百萬元。其中三百五十萬元部分，約定借款期限自八十四年六
    月十九日起至九十九年六月十九日止，按年息百分之九點六五計算利息，如未依
    約清償本金或利息者，視為全部到期，並自逾期之日起，六個月以內者，按上開
    利率百分之十，逾六個月以上者，按上開利率百分之二十計付違約金，誠信公司
    自八十五年四月十九日起未依約付息；其餘一百五十萬元部分，約定八十五年六
    月十九日清償，按年息百分之九點五計算利息，並自逾期之日起，六個月以內者
    ，按上開利率百分之十，逾六個月以上者，按上開利率百分之二十計付違約金，
    誠信屆期亦未清償。經被上訴人依法強制執行拍賣誠信公司財產，得款五百零一
    萬元，於抵充強制執行費用三萬九千八百九十元，利息四十二萬九千三百五十九
    元（本金三百五十萬元部分）、十七萬六千三百八十八元（本金一百五十萬元部
    分）後，優先清償利息較高之本金三百五十萬元，再清償本金一百五十萬元中之
    八十六萬四千三百六十三元，尚欠本金六十三萬五千六百三十七元，及自八十六
    年七月二十七日起至清償日止，按年息百分之九．五計算之利息，並自八十六年
    八月二十八日起至清償日止，逾期六個月以內者，按上開利率百分之十，逾期六
    個月以上者，按上開利率百分之二十計算之違約金，暨自八十五年五月二十日起
    至八十六年七月二十六日止之違約金八萬八千七百八十二元未受清償。黃秋雄為
    上開借款之連帶保證人，於八十五年五月二十六日死亡，上訴人及被告為其繼承
    人，於八十五年八月間向台灣板橋地方法院呈報限定繼承等事實，有本票、連帶
    保證書、臺灣桃園地方法院民事執行處八十六年執字第八○一號強制執行金額計
    算書分配表、黃秋雄除戶戶籍謄本、繼承系統表、土地及建築改良物所有權狀、
    登記簿謄本等影本、授信約定書、交易明細查詢表、台灣板橋地方法院八十八年
    六月十六日板院文民立繼字第五四八號函在卷可證（見原審卷七─一二頁、三○
    ─三八頁、本院卷七九─八四頁、外放），並經本院調閱限定繼承卷及拍賣抵押
    物卷核閱屬實，堪信為真實。
五、綜上所述，被上訴人依消費借貸、連帶保證及限定繼承之法律關係，請求上訴人
    及被告應於繼承黃秋雄遺產範圍內連帶給付被上訴人七十二萬四千四百十九元，
    及其中六十三萬五千六百三十七元自八十六年七月二十七日起至清償日止按年息
    百分之九．五計算之利息，並自八十六年八月二十八日起至清償日止，逾期六個
    月以內者按上開利率百分之十，逾六個月者，按上開利率百分之二十計付違約金
    ，為有理由，應予准許。是則原審判命上訴人如數給付，於法並無不合。上訴意
    旨指摘原判決不當，聲明廢棄，為無理由，應予駁回其上訴。被上訴人於本院審
    理時追加請求被告連帶給付，亦無不洽，應予准許。
六、按對財產權之判決，如因上訴所得受之利益不逾新台幣一百萬元者，不得上訴第
    三審，民事訴訟法第四百六十六條第一項定有明文，本件被上訴人請求給付之金
    額未逾一百萬元，於判決後，兩造均不得上訴第三審而告確定，自無宣告免為假
    執行之必要。上訴人聲請宣告免為假執行，尚有未洽，不應准許，併此明。
七、據上論結，本件上訴為無理由，追加之訴為有理由。依民事訴訟法第四百六十三
    條、第三百八十五條第一項前段、第四百四十九條第一項、第八十五條第二項、
    第七十八條，判決如主文。
中      華      民      國    八十九    年      六      月    十三      日
                                臺灣高等法院民事第五庭
                                    審判長法  官  黃  熙  嫣
                                          法  官  鄭  傑  夫
                                          法  官  蔡  芳  齡
右正本係照原本作成。
不得上訴。
中      華      民      國    八十九    年      六      月    二十      日
                                          書記官  蔡  錦  輝


司法院資訊處製作；財團法人民間司法改革基金會備份。
